【裁判字號】    95,易緝,12
【裁判日期】    950505
【裁判案由】    詐欺
【裁判全文】
臺灣嘉義地方法院刑事判決              95年度易緝字第12號
    公  訴  人  臺灣嘉義地方法院檢察署檢察官
    被      告  甲○○
                        另案在臺灣高雄看守所羈押中
上列被告因詐欺案件，經檢察官提起公訴（九十年度偵字第七九
三號），本院合議庭裁定由受命法官獨任進行簡式審判程序而為
判決如下：
    主  文
甲○○連續意圖為自己不法之所有，以詐術使人將本人之物交付
，未遂，累犯，處有期徒刑肆月，如易科罰金以參佰元折算壹日
。
    事  實
一、甲○○前於民國八十二年間因偽造文書案件，經臺灣新竹地
    方法院八十二年度訴字第四七八號刑事判決判處有期徒刑四
    月確定；八十二年間因竊盜案件，經臺灣臺中地方法院八十
    二年度易字第二三四三號刑事判決判處有期徒刑五月確定；
    前開刑罰嗣經定其應執行之刑為有期徒刑八月，八十五年二
    月十日執行完畢。八十六年間因竊盜案件，經臺灣高雄地方
    法院八十七年度易緝字第二二四號刑事判決判處有期徒刑六
    月確定，八十八年七月十三日執行完畢（以上於本件均構成
    累犯）。八十七年間因詐欺案件，經臺灣基隆地方法院八十
    七年度易字第八四四號刑事判決判處有期徒刑四月，八十八
    年七月三十日確定，尚未執行（於本件不構成累犯）。詎仍
    不知悔改，意圖為自己不法之所有，基於概括之犯意，先於
    於九十年一月十九日晚上七時十分，在臺灣鐵路管理局嘉義
    車站內，以電話向壽元製藥廠總經理蔡百禧佯稱，其係行政
    院衛生署藥物食品檢驗局（下稱藥檢局）二組林嘉博，因藥
    檢局局長胞弟今日至嘉義，不慎遺失皮包，目前身無分文，
    人現在嘉義火車站，要求蔡百禧前往資助金錢等語，蔡百禧
    乃陷於錯誤，趕赴嘉義車站，但因蔡百禧認識藥檢局局長，
    見在場等候者特徵與局長胞弟相差甚巨，乃覺有異，離去現
    場，甲○○前述詐取財物行為而告不遂。甲○○後於同日晚
    上九時五分許，又在嘉義車站內，以電話向協豐製藥廠負責
    人劉明德佯稱，其係林家伯，藥檢局局長廖俊亨之胞弟廖俊
    明搭乘計程車至嘉義車站，下車後發現所有財物均遺留在車
    上，需要金錢資助，惟未能聯絡上各藥廠，請其到場協助等
    語，但因劉明德先前已接獲藥檢局傳真，指稱有不肖歹徒冒
    用該局主管人員親屬名義，以不慎遺失財物為由四處行騙，
    並請各藥廠提高警覺等語，遂未受騙，乃報警處理，並在警
    方授意之下，趕赴嘉義車站與甲○○見面，後於同日晚上十
    時十分許，劉明德在嘉義車站前交付新台幣二千元與甲○○
    收受，旋為警方當場逮捕並起出前開金錢，甲○○詐取財物
    行為亦告不遂。然甲○○於嘉義市警察局第二分局興中派出
    所及臺灣嘉義地方法院檢察署應訊時竟冒用其弟「林顥恒」
    名義，致使檢察官於起訴書中誤載甲○○姓名為「林顥恒」
    ，嗣林顥恒本人至本院應訊，陳述遭人偽冒，經鑑定警方偵
    訊筆錄及檢察官訊問筆錄上所留應訊者指紋，始知甲○○偽
    冒情節（甲○○所涉偽造文書部分，另案在本院審理中）。
二、案經嘉義市警察局第二分局報告臺灣嘉義地方法院檢察署檢
    察官偵查起訴。
    理  由
一、本件被告甲○○所涉犯者為刑法第三百三十九條第一項之「
    五年以下有期徒刑、拘役或科或併科一千元以下罰金」之詐
    欺取財罪，非死刑、無期徒刑、最輕本刑為三年以上有期徒
    刑之罪或高等法院管轄第一審案件。本院行準備程序中，被
    告就被訴事實為有罪之陳述（本院卷第三十五頁準備程序筆
    錄），經告知簡式審判程序之旨，並聽取檢察官及被告之意
    見後，本院爰依刑事訴訟法第二百七十三條之一第一項裁定
    （本院卷第三十七頁）由受命法官獨任進行簡式審判程序。
    因此，本件簡式審判程序之證據調查依刑事訴訟法第二百七
    十三條之二規定不受同法第一百五十九條第一項、第一百六
    十一條之二、第一百六十一條之三、第一百六十三條之一及
    第一百六十四條至第一百七十條規定之限制，此合先敘明之
    。
二、前開事實欄所記載犯罪事實，業據被告坦承不諱（本審卷第
    四十二頁審判筆錄），核與被害人蔡百禧、劉明德等供述情
    節相符（警卷第八頁至第十頁反面偵訊筆錄，偵查卷第十二
    頁及其反面訊問筆錄），且有搜索扣押證明筆錄、被害報告
    單、被害報告、保管書、藥檢局傳真等在卷可證（警卷第十
    一頁至第十三之一頁、第十五頁）。而警方偵訊筆錄及偵查
    訊問筆錄上受訊者所留指紋經送鑑驗，確係被告之指紋，則
    有內政部警政署刑事警察局九十年五月十八日（八九）刑紋
    字第六六○五七號鑑驗書一紙在卷足憑（本院九十年度易字
    第二五二號卷第三十頁）。因之，被告自白與事實相符，事
    證明確，其犯行堪以認定。
三、核被告詐騙被害人蔡百禧未取得財物，以及詐騙被害人劉明
    德而在該被害人並未受騙而經警方授意下取得財物等所為，
    均係犯刑法第三百三十九條第三項、第一項之詐欺取財未遂
    罪。其先後犯行，時間緊接，方法雷同，所犯係構成要件相
    同之罪名，顯係基於概括犯意為之，應依刑法第五十六條連
    續犯規定論以一罪，並加重其刑。其著手犯行而不遂，為未
    遂犯，應依刑法第二十六條前段減輕其刑。又查，被告前於
    八十二年間因偽造文書案件，經臺灣新竹地方法院八十二年
    度訴字第四七八號刑事判決判處有期徒刑四月確定；八十二
    年間因竊盜案件，經臺灣臺中地方法院八十二年度易字第二
    三四三號刑事判決判處有期徒刑五月確定；前開刑罰嗣經定
    其應執行之刑為有期徒刑八月，八十五年二月十日執行完畢
    。八十六年間因竊盜案件，經臺灣高雄地方法院八十七年度
    易緝字第二二四號刑事判決判處有期徒刑六月確定，八十八
    年七月十三日執行完畢等情，有臺灣高等法院被告前案紀錄
    表各一份在卷可按（本審卷第十三頁至第十八頁），其受有
    期徒刑之執行完畢，五年以內再犯本件有期徒刑以上之罪，
    為累犯，應依刑法第四十七規定，遞加重其刑。上開加重減
    輕事由，並先加後減之。
四、爰依被告自白（本審卷第四十五頁至第四十六頁審判筆錄）
    與前開前案紀錄資料，審酌被告不思上途，貪圖他人財物因
    而犯罪之動機及目的；犯罪時未受明顯之刺激；以藥檢局主
    管人員親屬名義行騙之手段；有多次前科，品行不佳；未婚
    ，無子女，父母健在，父八十四歲，母七十九歲，二弟一妹
    ，曾任公務人員，後在高雄六合夜市擔任清潔工，月入新台
    幣二萬一千元之生活狀況；高中畢業之智識程度；犯行足以
    乖離以信賴為基礎之人際關係，惟所欲詐騙財物尚非鉅大；
    犯罪後偽冒他人名義應訊，規避責任，惟最後到案時尚能坦
    承罪愆之態度等一切情狀，量處如主文所示之刑，並諭知易
    科罰金之折算標準，以資懲儆。
據上論斷，應依刑事訴訟法第二百七十三條之一第一項、第二百
九十九條第一項前段，刑法第五十六條、第三百三十九條第三項
、第一項、第四十七條、第二十六條前段、第四十一條第一項前
段，罰金罰鍰提高標準條例第一條前段、第二條，判決如主文。
本案經檢察官陳昭廷到庭執行職務。
中    華    民    國    95    年    5     月    5     日
                        刑事第一庭  法  官  張 道 周
上列正本證明與原本無異。
如不服本判決，應於判決送達後10日內向本院提出上訴狀（應附
繕本）。告訴人或被害人如對於本判決不服者，應具備理由請求
檢察官上訴，其上訴期間之計算係以檢察官收受判決正本之日期
為準。
中    華    民    國    95    年    5     月    5     日
                                    書記官  黃 意 雯
附記本判決論罪之法條全文
刑法第三百三十九條第一項、第三項
意圖為自己或第三人不法之所有，以詐術使人將本人或第三人之
物交付者，處五年以下有期徒刑、拘役或科或併科一千元以下罰
金。
前二項之未遂犯罰之。


司法院資訊處製作；財團法人民間司法改革基金會備份。
